最高法院刑事判決　　　　　　九十四年度台上字第五三六六號
　　上訴人　甲○○
　　　　　　　　　　80巷10.
　　　　　　　　　　98號
上列上訴人因殺人案件，不服台灣高等法院台南分院中華民國九
十四年三月十七日第二審更審判決（九十三年度上重更(二)字第五
九六號，起訴案號：台灣雲林地方法院檢察署九十年度偵字第四
七八一號），提起上訴，本院判決如下：
    主  文
原判決撤銷，發回台灣高等法院台南分院。
    理  由
本件原判決撤銷第一審之科刑判決，改判仍依牽連犯從一重論處
上訴人甲○○殺人罪刑（處死刑，褫奪公權終身），固非無見。
惟查：一、刑法第三百三十二條第二項所列四款情形，祇須所結
合之二罪間，在時間上有銜接性，在地點上有關連性為已足，並
不侷限於盜所為之，本院民國九十一年九月十日、及九十一年度
第十三次刑事庭會議決議（為對本院二十四年七月總會決議〔六
十〕決議不再供參考之理由）足供參照。原判決事實欄記載上訴
人因見被害人黎治國頗有資產，圖謀不軌，於案發時地，心生謀
財害命之殺人犯意及為自己不法所有之意圖，趁黎治國不注意之
際，將過量之含有Diazepam成分之混合藥物摻入黎治國飲用之酒
中，致使黎治國飲用後，呈昏迷狀態時，即攙扶黎治國坐電梯直
下地下室停車場乘坐其小客車，駛至雲林縣古坑鄉崁腳村石龜溪
雲祥橋上，將黎治國自橋上丟入河床，黎治國因被拋落河床墜地
而死亡，再至嘉義市○○路一二三號六樓之三黎治國居處，竊取
黎治國之印鑑章、身分證、金元寶、支票，並至銀行偽造黎治國
名義之取款憑條予以行使提領黎治國之帳戶內存款，並於理由論
斷謂上訴人所為係犯刑法第二百七十一條第一項殺人罪、第三百
二十條第一項竊盜罪、第二百十六條、第二百十條行使偽造私文
書罪、第三百三十九條第一項詐欺罪，四罪間有方法結果之牽連
關係，依刑法第五十五條牽連犯規定從一重之殺人罪處斷等情。
依原判決事實之認定，倘上訴人於對黎治國下藥使其昏迷以著手
殺人之初，即係具「心生謀財害命之殺人犯意及為自己不法所有
之意圖」，其殺人及嗣後返回被害人居處搜刮被害人財物之行為
，既係出於同一預定之計畫，並為劫財之目的而殺人，二者且在
時間上有銜接性，在地點上有關連性，並非殺人後始另行起意竊
取被害人遺留之財物，是否應論以強盜殺人罪之結合犯（併參照
本院二十九年上字第四五二號〔係殺人及強盜出於預定之計畫〕
、三十三年上字第一三七六號〔係將事主殺死後，始取財圖逃〕
、七十年台上字第二七六九號〔係起意劫財，將被害人勒死滅口
後，始行搜劫財物〕判例要旨），即饒有研求之餘地。原審未予
究明，逕論以殺人與竊盜罪之牽連犯，認事用法自難認允洽。二
、原判決事實認定，上訴人將黎治國拋落河床墜地死亡後，至黎
治國居處竊取黎治國所有之黑色印鑑章一顆、身分證一枚、金元
寶十二個及發票人羅榮輝之支票二紙，並於理由說明「竊盜部分
，公訴人雖僅起訴被告竊盜黎治國之黑色印鑑章、十二個金元寶
部分，漏未對被告竊盜黎治國身分證、發票人羅榮輝之支票二張
之部分起訴，然因起訴部分與未起訴部分，有一行為而觸犯數罪
名之想像競合犯關係，為起訴效力所及，基於審判不可分原則，
自得一併加以裁判」云云；但其對於上訴人所犯竊盜罪部分，如
何係一行為而觸犯數罪名之想像競合犯，則未有說明論列，致前
後不相一致，難謂無判決理由不備及理由矛盾之違誤。三、「被
告以外之人於審判外之言詞或書面陳述，除法律有規定外，不得
作為證據。」、「被告以外之人於檢察事務官、司法警察官或司
法警察調查中所為之陳述，與審判中不符時，其先前之陳述具有
較可信之特別情況，且為證明犯罪事實存否所必要者，得為證據
。」、「證人已由法官合法訊問，且於訊問時予當事人詰問之機
會，其陳述明確別無訊問之必要者，不得再行傳喚。」九十二年
二月六日修正公布，同年九月一日施行之刑事訴訟法第一百五十
九條第一項、第一百五十九條之二、第一百九十六條分別定有明
文。原審就證人黃芳紫（上訴人之配偶）、連婉君、黎慧珍、黎
治強、蔡學賢等人於警詢所為之供述，併採為論罪之依據，未說
明該原屬被告以外之人於審判外之陳述，何以合於傳聞法則之例
外，而得採為證據之理由；另對於上訴人於原審請求與證人蔡學
賢、羅榮輝、黎何秀子、黎治強等人對質，以釐清其主張之疑點
（見原審更(二)卷第一○八至一一○頁），亦未說明何以毋庸予上
訴人對質詰問之機會，自嫌理由欠備。以上或為上訴意旨所指摘
，或為本院得依職權調查之事項，應認原判決仍有撤銷發回更審
之原因。
據上論結，應依刑事訴訟法第三百九十七條、第四百零一條，判
決如主文。
中　　華　　民　　國　九十四　年　　九　　月  二十九  日
                      最高法院刑事第八庭
                          審判長法官  呂　潮　澤
                                法官  吳　昆　仁
                                法官  孫　增　同
                                法官  趙　文　淵
                                法官  吳　　　燦
      本件正本證明與原本無異
                                      書  記  官
中　　華　　民　　國　九十四　年　　十　　月　　三　　日
                                                  ｍ
